【裁判字號】    99,聲,2116
【裁判日期】    991221
【裁判案由】    定應執行刑
【裁判全文】
臺灣彰化地方法院刑事裁定              99年度聲字第2116號
聲  請  人  臺灣彰化地方法院檢察署檢察官
受  刑  人  林明義
上列聲請人因受刑人數罪併罰有二裁判以上，聲請定其應執行之
刑（99年度執聲字第1143號），本院裁定如下：
    主  文
林明義所犯如附表所示各罪所處之刑，應執行有期徒刑玖月，如
易科罰金，以銀元參佰元即新臺幣玖佰元折算壹日。
    理  由
一、聲請意旨略以：受刑人林明義因犯妨害自由等案件，先後經
    判決確定如附表，應依刑法第53條及第51條第5 款規定，定
    其應執行之刑，爰依刑事訴訟法第477 條第1 項聲請裁定等
    語。
二、按裁判確定前犯數罪者，併合處罰之；又數罪併罰，有2 裁
    判以上者，依第51條之規定，定其應執行之刑，刑法第50條
    、第53條分別定有明文。次按被告犯應併合處罰之數罪，經
    法院以判決或裁定定其數罪之應執行刑確定者，該數罪是否
    執行完畢，均係以所定之應執行刑全部執行完畢為斷。其在
    定應執行刑之前已先執行之有期徒刑之罪，因嗣後與他罪合
    併定應執行刑，而由檢察官換發執行指揮書執行應執行刑，
    是其前已執行之有期徒刑部分，僅應予扣除，該罪宣告之刑
    不能認為已執行完畢（最高法院93年度台非字第298 號裁判
    可參）。
三、又按刑法於民國94年1 月7 日修正，並自95年7 月1 日施行
    ，依修正後刑法第2 條第1 項規定：「行為後法律有變更者
    ，適用行為時之法律。但行為後之法律有利於行為人者，適
    用最有利於行為人之法律。」，而裁判確定前犯數罪，其中
    一罪在新法施行前者，依刑法第51條定應執行刑時，亦應為
    新舊法比較，依修正後刑法第2 條第1 項規定，適用最有利
    於行為人之法律（最高法院95年5 月23日第8 次刑事庭會議
    決議參照）。經查，本件受刑人林明義於裁判確定前犯數罪
    ，其中如附表編號1 、2 之犯罪，係在刑法95年7 月1 日修
    正施行前所犯，而修正前刑法第51條第5 款規定：「數罪併
    罰，分別宣告其罪之刑，依左列各款定其應執行者：宣告多
    數有期徒刑者，於各刑中之最長期以上，各刑合併之刑期以
    下，定其刑期。但不得逾20年。」，修正後同條款則規定：
    「宣告多數有期徒刑者，於各刑中之最長期以上，各刑合併
    之刑期以下，定其刑期。但不得逾30年。」，經比較新舊法
    結果，修正後刑法並非較有利於受刑人，應依刑法第2 條第
    1 項前段之規定，依修正前刑法第51條第5 款，定其應執行
    之刑。
四、再按司法院於民國98年6 月19日作成釋字第662 號解釋：「
    中華民國94年2 月2 日修正公布之現行刑法第41條第2 項，
    關於數罪併罰，數宣告刑均得易科罰金，而定應執行之刑逾
    6 個月者，排除適用同條第1 項得易科罰金之規定部分，與
    憲法第23條規定有違，並與本院釋字第366 號解釋意旨不符
    ，應自解釋公布之日起失其效力」，故刑法第41條第8 項於
    98年1 2 月30日修正為：「第1 項至第4 項及第7 項之規定
    ，於數罪併罰之數罪均得易科罰金或易服社會勞動，其應執
    行之刑逾6 月者，亦適用之。」，並於99年1 月1 日生效施
    行，以符合釋字第662 號解釋意旨；又刑法施行法為達新法
    修正之目的，解決新舊法律適用疑義，並配合增訂第3 條之
    3 ：「刑法第41條及第42條之1 之規定，於中華民國98年12
    月15日刑法修正施行前已裁判確定之處罰，未執行或執行未
    完畢者，亦適用之。」之規定，亦於同日生效施行。是本件
    所定應執行之刑雖已逾6 月，惟依上開修正後之規定，仍得
    易科罰金，應併諭知易科罰金之折算標準。
五、另按數罪併罰其易刑折算標準不同者，合併定執行刑時，其
    易刑之折算標準，依刑法第2 條第1 項但書意旨，應擇最有
    利於被告之折算標準定之。查本案受刑人林明義所犯附表編
    號1 、2 之罪，其易科罰金之折算標準依修正前刑法第41條
    第1項 前段及95年7 月1 日修正刪除前之罰金罰鍰提高標準
    條例第2 條等規定，係以銀元300 元即新臺幣900 元折算1
    日，另受刑人所犯附表編號3 之罪，其易科罰金之折算標準
    ，則依修正後刑法第41條第1 項前段規定，以新臺幣1 千元
    折算1 日，各罪易科罰金折算標準因刑法修正而有不同，且
    以修正前刑法第41條第1 項前段及修正前之罰金罰鍰提高標
    準條例第2 條規定所定之折算標準較有利於受刑人，揆諸上
    揭說明，本件合併定應執行刑部分，自應適用此標準定其易
    科罰金之折算。
六、查本件受刑人林明義前因妨害自由等案件，先後經法院判處
    如附表所示之罪刑，並均經確定在案，其中附表編號1 、2
    並經臺灣高等法院以99年度聲字第3110號裁定定應執行刑為
    有期徒刑7 月，如易科罰金，以銀元300 元即新臺幣900 元
    折算1 日等情，有臺灣高等法院被告前案紀錄表及附表所示
    之判決書影本各1 份附卷可稽；又附表編號3 所示之罪雖已
    執行完畢，惟揆之前引最高法院93年度台非字第298 號裁判
    意旨，仍得與附表編號1 、2 之罪所處之刑，合併定其應執
    行刑。茲檢察官聲請定其應執行之刑，本院審核認聲請為正
    當，應依修正前刑法第51條第5 款定其應執行之刑，並逕依
    修正後刑法第41條第8 項、修正前刑法第41條第1 項前段、
    95年7 月1 日修正施行前罰金罰鍰提高標準條例第2 條及現
    行法規所定貨幣單位折算新臺幣條例第2 條之規定，併予就
    其應執行刑之刑諭知易科罰金折算標準。
七、依刑事訴訟法第477 條第1 項，刑法第2 條第1 項前段、第
    53條、第41條第8 項，修正前刑法第51條第5 款、第41條第
    1 項前段，修正前罰金罰鍰提高標準條例第2 條，現行法規
    所定貨幣單位折算新臺幣條例第2 條，裁定如主文。
中    華    民    國    99    年    12    月    21    日
                       刑事第九庭     法  官  黃齡玉
以上正本證明與原本無異。
如不服本裁定，應於裁定送達後五日內向本院提出抗告狀(須附
繕本 )。
中    華    民    國    99    年    12    月    21    日
                                      書記官  李噯靜

司法院資訊處製作；財團法人民間司法改革基金會備份。
